【裁判字號】    98,訴,4420
【裁判日期】    981231
【裁判案由】    搶奪等
【裁判全文】
臺灣板橋地方法院刑事判決              98年度訴字第4420號
公  訴  人  臺灣板橋地方法院檢察署檢察官
被      告  丁○○
上列被告因搶奪等案件，經檢察官提起公訴（98年度偵字第2601
5 號），及追加起訴（98年度偵字第34278 號），被告於準備程
序進行中就被訴事實均為有罪之陳述，本院合議庭裁定由受命法
官進行簡式審判程序獨任審理，並判決如下：
    主      文
丁○○犯如附表所示之罪，均累犯，各處如附表所示之刑。應執
行有期徒刑年柒月，未扣案之機車鑰匙壹支沒收。
    事實及理由
一、本件除下列事項外，其餘犯罪事實及證據除引用如附件檢察
    官起訴書及追加起訴書之記載：
    (一)犯罪事實關於前科記載部分更正為「丁○○前因竊盜案件
      ，經臺灣桃園地方法院以92年度易字第1067號判決判處有
      期徒刑1 年6 月確定，另因竊盜案件經本院以92年度易字
      第1565號判決判處有期徒刑6 月確定，上開二案經合併定
      應執行刑為有期徒刑1 年9 月，入監執行後於民國94年2
      月5 日假釋並付保護管束，並於同年3 月9 日假釋期滿未
      經撤銷而執行完畢；另因強盜案件，經臺灣桃園地方法院
      以94年度訴字第1715號判決判處有期徒刑1 年確定，並於
      95年8 月19日執行完畢；又因竊盜案件，經臺灣桃園地方
      法院以95年度桃簡字第2846號判決判處有期徒刑3 月確定
      ，因搶奪等案件經臺灣桃園地方法院以96年度訴字第352
      號判決判處竊盜部分共2 罪、各有期徒刑6 月，搶奪部份
      共4 罪、各有期徒刑8 月確定，又因毒品案件，經臺灣桃
      園地方法院以96年度訴字第765 號判決判處有期徒刑7 月
      確定，上開三案經臺灣桃園地方法院以96年度聲減字第
      2024好裁定各減刑二分之一，並與竊盜案件經臺灣雲林地
      方法院以96年度易字第748 號判決判處有期徒刑6 月確定
      部分，由臺灣雲林地方法院以97年度聲字第738 號裁定合
      併定應執行刑為有期徒刑2 年7 月，甫於98年4 月30日縮
      刑期滿執行完畢」。
    (二)補充附表內容如後。
二、核被告如附表編號1 、3 、5 所為，係犯刑法第320 條第1
    項之竊盜罪，如附表編號2 、4 、6 、7 所為，係犯同法第
    325 條第1 項之搶奪罪。被告所犯各罪因犯意各別，行為互
    殊，應予分論併罰。查被告有前揭之前案紀錄，有臺灣高等
    法院被告前案紀錄表1 份存卷可參，其於徒刑執行完畢5 年
    以內，故意再犯本件有期徒刑以上之各罪，均為累犯，應依
    刑法第47條第1 項之規定加重其刑。審酌被告年值青壯，不
    思正途取財，恣意竊取、搶奪他人財物，所為非是，惟事後
    坦承犯行，態度尚無不良，暨其犯罪之動機、目的、手段、
    素行、所得財物之價值等一切情狀，分別量處如主文所示之
    刑，公訴人雖具體求處有期徒刑4 年，然本院審酌上開情事
    後，認尚屬過重，爰定應執行之有期徒刑如主文所示，以資
    懲儆。
三、被告用以竊取如附表編號1 、3 、5 所示之機車鑰匙1 支雖
    未扣案，惟無證據證明業已滅失，且被告坦承為其所有供本
    件竊盜犯行所用，仍應依刑法第38條第1 項第2 款規定宣告
    沒收之；至扣案之灰色T 恤、藍色運動短褲各1 件，均為日
    常穿著之衣物用品，並非專供犯罪所用之物，爰不另為沒收
    之諭知，附此敘明。
四、末按，公訴意旨雖以被告前有多次竊盜、搶奪紀錄，復為本
    件多起犯行，嚴重危害社會治安，顯有犯罪之習慣，僅藉刑
    之執行不足以徹底根絕惡性，請本院併予諭知於刑之執行前
    令入勞動場所強制工作，以資矯治。按保安處分係針對受處
    分人將來之危險性所為之處置，以達教化、治療之目的，為
    刑罰之補充制度。我國現行刑法採刑罰與保安處分雙軌制，
    係在維持行為責任之刑罰原則下，為協助行為人再社會化之
    功能，以及改善行為人潛在之危險性格，期能達成根治犯罪
    原因、預防犯罪之特別目的。是保安處分中之強制工作，旨
    在對嚴重職業性或習慣性犯罪及欠缺正確工作觀念或無正常
    工作因而犯罪者，強制其從事勞動，學習一技之長及正確之
    謀生觀念，使其日後重返社會，能適應社會生活。竊盜犯贓
    物犯保安處分條例第3 條第1 項關於竊盜犯、贓物犯令入勞
    動場所強制工作之規定，其規範意旨亦同。行為人有無令入
    勞動場所強制工作之必要，應審酌其行為之常習性、嚴重性
    、危險性及對未來行為之期待性，依比例原則決定之，俾達
    預防之目的（最高法院95年度臺上字第6571號、96年度臺上
    字第3586號判決意旨參照）。查被告雖有多次竊盜犯行，然
    仍無證據得援為逕認其已染有犯罪之習慣，雖其行為殊值非
    難，至少仍願於犯罪後坦認犯行，足見悔意，本院兼衡其各
    次犯行之程度，認所宣告之如上徒刑期間已足收警惕矯治之
    效。況改正被告習性之有效方法，在於提供適當之社會扶助
    、就業機會等項，並非僅有執行強制工作之保安處分一途，
    而強制工作之保安處分係就被告人身自由之長期且嚴格之限
    制，自應從嚴認定之。綜上，公訴意旨僅憑被告前案紀錄，
    即認定被告有強制工作之必要，容有未恰，揆諸上揭規定與
    說明，本案尚無諭知強制工作之必要，附此敘明。
據上論斷，應依刑事訴訟法第273 條之1 第1 項、第299 條第1
項前段、第310 條之2 、第454 條第2 項，刑法第320 條第1 項
、第325 條第1 項、第47條第1 項、第38條第1 項第2 款、第51
條第5 款，刑法施行法第1 條之1 第1 項、第2 項前段，判決如
主文。
本案經檢察官蘇振文到庭執行職務。
中    華    民    國    98    年    12    月    31    日
                  刑事第六庭    法  官  盧軍傑
上列正本證明與原本無異。
如不服本判決，應於判決送達後10日內敘明上訴理由，向本院提
出上訴狀 (應附繕本) ，上訴於臺灣高等法院。其未敘述上訴理
由者，應於上訴期間屆滿後20日內向本院補提理由書「切勿逕送
上級法院」。
                                書記官  周玉茹
中    華    民    國    98    年    12    月    31    日
附錄本案論罪科刑法條全文：
中華民國刑法第320條
意圖為自己或第三人不法之所有，而竊取他人之動產者，為竊盜
罪，處5 年以下有期徒刑、拘役或500 元以下罰金。
意圖為自己或第三人不法之利益，而竊佔他人之不動產者，依前
項之規定處斷。
前二項之未遂犯罰之。
中華民國刑法第325條
意圖為自己或第三人不法之所有，而搶奪他人之動產者，處6 月
以上5 年以下有期徒刑。
因而致人於死者，處無期徒刑或7 年以上有期徒刑，致重傷者，
處3 年以上10年以下有期徒刑。
第一項之未遂犯罰之。
附表：
┌──┬────┬────┬───┬────┬───────┬────────┬─────────┐
│編號│犯罪時間│犯罪地點│被害人│損失財物│   犯罪手法   │     備註       │     判決主文     │
├──┼────┼────┼───┼────┼───────┼────────┼─────────┤
│ 1  │98年8月1│臺北縣鶯│陳氏小│車牌號碼│以自備鑰匙竊取│犯編號2 之搶奪案│丁○○竊盜，累犯，│
│    │9日5時許│歌鎮欣欣│四    │AUZ-839 │之            │後，將機車棄置於│處有期徒刑陸月，未│
│    │        │街3 棟3-│      │號重型機│              │桃園縣龜山鄉萬壽│扣案之機車鑰匙1 支│
│    │        │3 號前  │      │車1部   │              │路2段951號前    │沒收              │
├──┼────┼────┼───┼────┼───────┼────────┼─────────┤
│ 2  │98年8月1│臺北縣三│己○○│金項鍊1 │騎乘竊取之AUZ-│將搶得之金項鍊持│丁○○意圖為自己不│
│    │9日7時35│峽鎮文化│      │條      │839 號機車，趁│往桃園縣龜山鄉萬│法之所有，而搶奪他│
│    │分許    │路144號 │      │        │被害人不及防備│壽路2 段955 號金│人之動產，累犯，處│
│    │        │前      │      │        │之際，自後方徒│萬壽銀樓變賣，並│有期徒刑捌月      │
│    │        │        │      │        │手搶奪其脖子上│將所得新臺幣3900│                  │
│    │        │        │      │        │之金項鍊      │0 元花用殆盡    │                  │
├──┼────┼────┼───┼────┼───────┼────────┼─────────┤
│ 3  │98年8月2│桃園縣桃│丙○○│車牌號碼│以自備鑰匙竊取│犯編號4 之搶奪案│丁○○竊盜，累犯，│
│    │3日5時許│園市建國│      │CFT-895 │之            │後，將機車棄置於│處有期徒刑陸月，未│
│    │        │路60號前│      │號重型機│              │桃園縣桃園市建國│扣案之機車鑰匙1 支│
│    │        │        │      │車1部   │              │路60號前        │沒收              │
├──┼────┼────┼───┼────┼───────┼────────┼─────────┤
│ 4  │98年8月2│臺北縣三│彭呂榮│金項鍊1 │騎乘竊取之CFT-│將搶得之金項鍊持│丁○○意圖為自己不│
│    │3日10時1│峽鎮文化│蘭    │條      │895 號機車，趁│往桃園縣桃園市新│法之所有，而搶奪他│
│    │5分許   │路、和平│      │        │被害人不及防備│民街59號莊大吉金│人之動產，累犯，處│
│    │        │路路口  │      │        │之際，自後方徒│銀珠寶銀樓變賣，│有期徒刑捌月      │
│    │        │        │      │        │手搶奪其脖子上│並將所得新臺幣25│                  │
│    │        │        │      │        │之金項鍊      │200元花用殆盡   │                  │
├──┼────┼────┼───┼────┼───────┼────────┼─────────┤
│ 5  │98年9月1│桃園縣龜│乙○○│車牌號碼│以自備鑰匙竊取│犯編號6 之搶奪案│丁○○竊盜，累犯，│
│    │0日4時許│山鄉明駝│      │NOB-689 │之            │後，將機車棄置於│處有期徒刑陸月，未│
│    │        │一村1號 │      │號重型機│              │桃園縣龜山鄉大同│扣案之機車鑰匙1 支│
│    │        │前      │      │車1部   │              │路356 巷62弄123 │沒收              │
│    │        │        │      │        │              │號前            │                  │
├──┼────┼────┼───┼────┼───────┼────────┼─────────┤
│ 6  │98年9月1│臺北縣鶯│甲○○│金項鍊1 │騎乘竊取NOB-68│將搶得之金項鍊持│丁○○意圖為自己不│
│    │0日10時1│歌鎮建國│      │條（含墜│9 號之機車，趁│往桃園縣桃園市新│法之所有，而搶奪他│
│    │0分許   │路85號前│      │子）    │被害人不及防備│民街59號莊大吉金│人之動產，累犯，處│
│    │        │        │      │        │之際，自後方徒│銀珠寶銀樓變賣，│有期徒刑捌月      │
│    │        │        │      │        │手搶奪其脖子上│並將所得新臺幣12│                  │
│    │        │        │      │        │之金項鍊      │000元花用殆盡   │                  │
├──┼────┼────┼───┼────┼───────┼────────┼─────────┤
│ 7  │98年12月│臺北縣鶯│戊○○│K 金項鍊│被害人不及防備│將搶得之金項鍊持│丁○○意圖為自己不│
│    │14日9 時│歌鎮中正│      │1 條（含│之際，自後方徒│往桃園縣龜山鄉新│法之所有，而搶奪他│
│    │30分許  │一路211 │      │墜子）  │手搶奪其脖子上│樂街13號吉祥珠寶│人之動產，累犯，處│
│    │        │巷2 之1 │      │        │之金項鍊      │銀樓變賣所得新臺│有期徒刑捌月      │
│    │        │號前    │      │        │              │幣2000元，並將其│                  │
│    │        │        │      │        │              │中1300元花用殆盡│                  │
└──┴────┴────┴───┴────┴───────┴────────┴─────────┘
附件：

司法院資訊處製作；財團法人民間司法改革基金會備份。
